【裁判字號】    98,交聲,1812
【裁判日期】    990113
【裁判案由】    交管條例聲異
【裁判全文】
臺灣板橋地方法院交通事件裁定        98年度交聲字第1812號
原處分機關  臺北市交通事件裁決所
異  議  人
即受處分人  甲○○
上列受處分人因違反道路交通管理處罰條例案件，對於臺北市交
通事件裁決所民國98年7 月1 日所為之處分（原處分：北市裁罰
字第裁22-AEX666223號），聲明異議，本院裁定如下：
    主      文
異議駁回。
    理      由
一、原處分意旨略以：異議人即受處分人甲○○於民國98年5 月
    22日凌晨0 時12分許，酒後駕駛車號5388-QY 號自小客車，
    沿臺北市○○○路由北往南方向行駛，駛至該路與濟南路之
    交岔路口時，因見前方設有路檢即在該路口迴轉，執勤警員
    見狀駕車追趕，異議人隨即將車輛停放在立法院前下車欲離
    去，警員遂向前攔查，發現異議人身上酒味濃厚，懷疑有酒
    後駕車情事，即請異議人接受酒精濃度呼氣檢定，異議人不
    肯配合，警員請異議人配合接受檢測，並告知如再拒測將依
    道路交通管理處罰條例第35條第4 項規定製單舉發，處新臺
    幣（下同）6 萬元罰鍰並當場移置保管車輛及吊銷駕駛執照
    、3 年內不得考領，惟異議人仍不配合接受酒測，警員遂依
    上開規定製單舉發。異議人不服提出申訴，臺北市交通事件
    裁決所認異議人確有上開違規行為，於98年7 月1 日製作北
    市裁罰字第裁22-AEX666223號違反道路交通管理事件裁決書
    ，以異議人拒絕接受酒精濃度測試之檢定為由，裁處異議人
    罰鍰6 萬元、吊銷駕駛執照且3 年內禁考等語。
二、異議意旨略以：異議人當時因與朋友餐敘喝啤酒，不勝酒力
    而將車停在立法院門口路邊，下車欲攔計程車回家，攔計程
    車時有警車從對向車道迴轉逆向疾駛而來，下來2 名警員強
    押異議人上警車，迴轉載到對向車道約500 公尺處（該處有
    1 台儀器），表示要對異議人進行酒測，異議人希望在瞭解
    自己權益後接受酒測，警員說報上身分證字號即宣讀權益，
    異議人報上身分證字號後，警員尚未宣讀權益，隨即開單指
    異議人拒絕酒測，異議人強調可以接受酒測，卻遭到開單警
    員拒絕，異議人拜託在場的另1 名警員幫忙，告知願意配合
    酒測，但開單警員仍堅持己見，直到車子被拖走，異議人均
    不停要求警員進行酒測，開單警員均置之不理，本案警員開
    罰前未溝通，已違反比例原則，爰聲明異議，請求撤銷原處
    分等語。
三、按汽車駕駛人，駕駛汽車經測試檢定有下列情形之一者，處
    1 萬5 千元以上6 萬元以下罰鍰，並當場移置保管該汽車及
    吊扣其駕駛執照1 年；因而肇事致人受傷者，並吊扣其駕駛
    執照2 年；致人重傷或死亡者，吊銷其駕駛執照，並不得再
    考領：一、酒精濃度超過規定標準。二、吸食毒品、迷幻藥
    、麻醉藥品及其相類似之管制藥品。又汽車駕駛人拒絕接受
    第1 項測試之檢定者，處6 萬元罰鍰，並當場移置保管該汽
    車及吊銷該駕駛執照；如肇事致人重傷或死亡者，吊銷該駕
    駛執照，並不得再考領。道路交通管理處罰條例第35條第1
    項、第4 項分別定有明文。再按汽車駕駛人，曾依該條例第
    35條第4 項前段規定吊銷駕駛執照者，3 年內不得考領駕駛
    執照。同條例第67條第2 項前段亦有明定。
四、經查：
  (一)證人即本件舉發警員乙○○已於本院審理時到庭具結證稱：
    當時伊是在中山南路上，徐州路、濟南路之間往南的方向執
    行酒測勤務，看到有1 輛賓士轎車在中山南路、濟南路往南
    的方向違規迴轉，迴轉位置大約離（臨檢點）100 公尺，該
    處已經可以看到警方在臨檢，因為警方有穿制服、排圓錐筒
    、縮減車道進行臨檢，依經驗很多駕駛人看到警方在臨檢就
    會違規迴轉或左轉，該路口（中山南路、濟南路口）禁止左
    轉，伊和1 位同仁就上警車去追該賓士車，那輛車在立法院
    門口路邊停下來，異議人從該車駕駛座下車，車上只有異議
    人1 人，伊和同仁就上前盤查，請異議人配合酒測，但異議
    人一直推說他沒有開車，車子本來就停在該處，因為臨檢點
    才有酒測的儀器，所以就請異議人上警車到臨檢點酒測，將
    異議人帶到臨檢點後，有告訴他不酒測的處罰，但異議人還
    是推託不酒測，消極拒絕配合，伊才按鈕（列印拒絕酒測的
    酒測值單），是後來在列印拒絕酒測的酒測值單中，異議人
    才同意接受酒測，但此時依程序已經不能酒測，警方在告知
    當事人應有的權益就是不酒測的處罰後，如果異議人還是不
    配合酒測或藉故拖延，就可以開拒絕酒測的罰單，此時依規
    定就不能再酒測了等語（見本院98年7 月21日訊問筆錄）。
  (二)再查，本院曾於98年12月8 日當庭勘驗警方提出之現場錄影
    錄音光碟（拍攝內容為異議人被警員帶到臨檢點後與警方互
    動之情形，在場警員至少有3 人），勘驗結果大致如下：1.
    （因錄影畫面並未顯示錄影時間，故以下時間均為影像播放
    時經過之時間）異議人被警員帶到臨檢點後，稱自己沒帶身
    分證、報出身分證字號及出生年月日，並否認有喝酒及駕車
    在中山南路、濟南路口迴轉之行為，與2 名警員爭執是否有
    駕駛一事。2.於2 分46秒，警員倒水給異議人飲用，於3 分
    2 秒，警員再倒1 次水給異議人，請異議人趕快漱口，漱完
    口後馬上酒測，沒超過的話就讓異議人離開，異議人爭執警
    員將其從路邊抓過來，警員回答有3 個人親眼看見異議人開
    車迴轉後停在路邊下車要離開，異議人回答「不要這樣啦！
    我又沒怎樣」（台語），並稱自己只是這樣走過去而已。3.
    於4 分2 秒，異議人喝下手中的1 杯水，警員告知現在要酒
    測，異議人要求警員告知權利，警員回答請異議人配合酒測
    ，沒超過就離開。於4 分28秒，警員告知異議人如果不願配
    合酒測，將開拒測罰單，異議人仍沒有配合酒測，雙方並有
    爭執，異議人說自己是走過來，警員說異議人是開車迴轉。
    於4 分45秒，警員告知異議人拒絕酒測的罰單要罰6 萬塊，
    駕照吊銷，3 年內不得重考。異議人反問如果測了之後結果
    怎樣，警員告知如果檢測結果超過0.25，一樣要開單扣車，
    0.55以上是移送法辦，異議人再問1 次，警員再回答0.25-
    0.54之間是開單扣車，繳完罰鍰後就可以去領車。4.於5 分
    17秒警員再次要求異議人酒測，並把酒測器拿到異議人面前
    ，異議人仍繼續爭執未違規，一直未酒測，稱：「我測沒問
    題，但是為什麼我要酒測？」警員回答說因為異議人違規，
    下車後有酒味，有明顯的酒後駕車行為，異議人回答說警員
    看到的也許不是他，於5 分34秒異議人再次說其願意配合，
    但要求再次喝水漱口或休息，警員回答剛才已經給異議人喝
    水漱口了，請異議人不要再推託了。5.於5 分48秒異議人口
    頭上說願意配合，並問自己有什麼權利，於5 分51秒酒測器
    發出嗶一聲，警員告知第一次失敗，異議人反問第一次有幾
    次，警員回答沒有幾次，你嘴巴說要吹根本沒有吹。異議人
    又要求漱口喝水，警員告知已經給他喝過水漱過口了，異議
    人又問有多久的休息時間，警員回答馬上。6.又有警員告知
    異議人酒測就是要馬上測，異議人說不知道可以休息多久，
    另1 位警員告知漱完口就直接測，第3 位警員在旁邊補充說
    ：你的權利告知後，你還是不測，我們就可以開拒測了。異
    議人稱自己嚇到了，警員稱你不配合才會使用強制力，異議
    人又開始和警員爭執有無違規行為，並要求走直線，警員稱
    沒有移送法辦，幹嘛讓你走直線。7.於7 分56秒，警員再次
    詢問異議人要不要酒測，異議人口裡說願意測試，但沒有行
    動配合，再次詢問警員他有何權利，警員回答說剛才已經講
    過了。異議人說可以休息多久，警員回答說沒有休息，要直
    接做酒測，異議人稱自己只是走過去，要求警員拍攝他的車
    子，警員回答等一下會拍。8.於8 分30秒，警員又再問異議
    人要不要做測試，異議人不回答要或不要，一直要求警員拍
    攝他的車子。於8 分33秒警員再次告知這次如果再不配合，
    就要開拒測了，不會再給你機會了，因為你已經在藉故拖延
    了，若拒測則是罰6 萬塊。異議人不理會警員說辭，仍要求
    警員拍攝其車子在何處。警員表示等一下會拍，現在先做酒
    測，異議人仍未配合酒測，要求先拍車子，警員回答等一下
    會拍車子，並告知拒測罰6 萬元，駕照吊銷，3 年不得重考
    ，並代保管車輛。9.於9 分4 秒警員告知異議人，他的行為
    已經拒測了，要按拒測了，異議人則說我願意酒測，但要求
    警員拍攝車子在何處。於9 分8 秒，鏡頭轉向立法院前方中
    山南路往北方向，對焦後見有1 輛車（車牌號碼不清楚）停
    在路邊。於9 分32秒鏡頭轉回異議人及警員處，於9 分34秒
    警員開始操作酒測儀器，於9 分47秒按下按鈕，於9 分53秒
    儀器開始列印資料出來，警員請異議人將車內貴重物品拿出
    來，待會將執行拖吊作業程序。於10分2 秒異議人說我願意
    測，警員告訴異議人已經唸過2 次權利，不用測了，已經跑
    完程序了。於10分15秒異議人表示要測行不行，警員告知已
    經不行了，並持續填寫資料。異議人否認開車，警員告知可
    循申訴及提出異議之方式向法院表示意見。於10分32秒，異
    議人要求酒測，警員回答已經不用了。異議人詢問接下來要
    做什麼，警員告知車子拖吊代保管，明天繳完6 萬元就可以
    領回（見本院98年12月8 日製作之勘驗筆錄）。由上開勘驗
    結果可知，警員在開立本件拒絕酒測之舉發通知單前，曾2
    度倒水給異議人喝水漱口、多次要求異議人進行酒測，並明
    確告知異議人酒測處理流程（檢測結果超過0.25要開單扣車
    ，0.55以上移送法辦，沒超過規定就可以離開）及拒測之處
    罰（罰鍰6 萬元、駕照吊銷且3 年不得重考、代保管車輛）
    ，而異議人雖在口頭上表示願意接受酒測，卻一再爭執有無
    違規、詢問權利為何、要求再次喝水漱口或休息、要求警員
    拍攝其車輛所在位置，始終沒有任何實際配合進行酒測之動
    作，堪認證人乙○○所述：異議人帶到臨檢點後，有告訴他
    不酒測的處罰，但異議人還是推託不酒測，消極拒絕配合，
    伊才按鈕等語屬實，異議人確有消極拒絕接受酒測之違規行
    為，異議人辯稱其未拒絕酒測，警員並未宣讀權益即開立拒
    絕酒測之罰單云云，與事實不符，不足採信。
五、綜上所述，異議人於上開時、地確有拒絕接受酒精濃度測試
    檢定之違規事實明確，原處分機關依道路交通管理處罰條例
    第35條第4 項、第67條第2 項前段之規定，裁處異議人罰鍰
    6 萬元、吊銷駕駛執照且3 年內不得考領駕駛執照，核無違
    誤，本件異議為無理由，應予駁回。
六、依道路交通案件處理辦法第19條，裁定如主文。
中    華    民    國    99    年    1     月    13    日
                        交通法庭  法  官  楊筑婷
以上證明與原本無異。
如不服本裁定，應於裁定送達後5 日內，向本院提出抗告狀。
                                  書記官  傅淑芳
中    華    民    國    99    年    1     月    13    日

司法院資訊處製作；財團法人民間司法改革基金會備份。
